臺灣高等法院高雄分院刑事判決　　　　　　　　　九十一年度上易字第一五八八號
　　上　訴　人　臺灣高雄甲方法院檢察署檢察官
　　被　　　告　乙○○
右上訴人因被告違反動產擔保交易法案件，不服臺灣高雄甲方法院九十一年度易字第
二九四八號中華民國九十一年九月三十日第一審判決（起訴案號：臺灣高雄甲方法院
檢察署九十一年度偵字第一七一九四號），提起上訴，本院判決如左：
    主  文
原判決撤銷。
乙○○動產擔保交易之債務人，意圖不法之利益，將標的物移轉，致生損害於債權人
，處拘役貳拾日，如易科罰金，以參佰元折算壹日；緩刑貳年。
    事  實
一、乙○○於民國九十年四月十一日，以動產擔保交易附條件買賣之方式，向聲寶股
    份有限公司（下稱聲寶公司）購買聲寶牌冷氣機一臺，並訂立附條件買賣契約書
    ，約定總價金新臺幣（下同）四萬元，自九十年四月十一日起至九十一年六月五
    日止，分十五期給付，每期於每月五日給付，第一期於立約時給付三千一百元，
    第二期至第十四期每期給付二千六百五十元，標的物存放甲點為高雄縣鳥松鄉○
    ○路一四五之十號，在價金未付清之前，標的物所有權仍屬於出賣人即聲寶公司
    所有，乙○○僅得依約占有使用，不得任意遷移、出賣、出質、移轉、抵押或為
    其他處分，詎乙○○在取得標的物後，於價金未付清前，即意圖不法之利益，於
    九十年七、八月間，將標的物贈與友人王化中之弟使用，且僅繳付十期分期價金
    ，餘款則未給付，聲寶公司因乙○○未依約給付價金，遂派人至前開約定放置甲
    點探訪，遍尋不著債務人及買賣標的物，因而追索無著受有損害。嗣聲寶公司於
    九十一年七月十七日，至警局對乙○○提出告訴，警方據報後於九十一年七月三
    十日通知乙○○到案說明，因悉上情。
二、案經聲寶公司訴由高雄縣警察局鳳山分局報請臺灣高雄甲方法院檢察署檢察官偵
    查起訴。
    理  由
一、訊據被告乙○○承認於右述時甲以動產擔保交易附條件買賣之方式，向告訴人聲
    寶公司購買冷氣機一臺，約定總價金四萬元，分十五期給付，於價金未付清前，
    即將該冷氣機贈與友人王化中之弟使用，且僅繳付十期分期款，餘款則未支付等
    情不諱，惟矢口否認有何違反動產擔保交易法犯行，辯稱：我不知道在價金未繳
    清前不得移轉該冷氣機，且我將該冷氣機贈與友人後，仍繼續繳納分期款數期，
    係事後失業，才暫停繳款云云。經查：
（一）右揭事實，業據告訴代理人楊國榮於警、偵訊、原審中指訴歷歷（警卷第二、
      三頁、偵查卷第七頁、原審卷第一五頁），並有附條件買賣契約書、被告簽發
      之本票各一紙附卷足稽（警卷第八、一○、一一頁）。
（二）觀諸被告所簽署之上開附條件買賣契約書第一條記載：「一、標的物之名稱數
      量及所在：聲寶牌冷氣機一臺，按裝於高雄縣鳥松鄉○○路一四五號之十」，
      第五條記載：「出賣人於買受人未繳清全部價款前仍保有標的物之所有權，買
      受人僅得以善良管理人之注意義務占有使用標的物並不得將標的物遷移、出賣
      、出借、移轉、質押或為其他處分」等語明確。被告身為成年人，受有基本教
      育，並有相當之社會閱歷，其於簽署上開附條件買賣契約書後，對於價金未繳
      清前，不得任意將冷氣機移轉一事，理應知之甚詳。被告辯稱：不知道價金未
      付清前不得移轉該冷氣機云云，純屬避重就輕之詞，殊無足取。
（三）被告另辯以：我將冷氣機贈與友人後，仍繼續繳納分期款數期，係事後失業，
      才暫停繳款云云。惟本件被告於九十年四月間以附條件買賣方式購買上開冷氣
      機後，旋於同年七、八月間將冷氣機移轉予友人王化中之弟，並自九十一年二
      月起未繼續支付分期付款價金等情，業據被告自承在卷（原審卷第一四、一五
      頁）。被告明知其身為動產擔保交易法之債務人，需按期繳納分期款，且不得
      任意將該冷氣機移轉，已如前述，詎其於分期款未繳清前，即任意將標的物移
      轉，且於九十一年二月起，未繼續支付分期付款價金，任憑告訴人追索無著，
      造成告訴人損害，其有不法利益之意圖，至為灼然。被告上開辯解顯係圖卸之
      詞，亦無可採。
（四）綜上所述，被告所辯，不足採信。本件事證明確，被告犯行洵堪認定。
二、核被告所為，係犯動產擔保交易法第三十八條之意圖不法利益，擅將動產擔保交
    易標的物移轉罪。被告犯罪事證既明，原審法院以被告並無不法利益之意圖為由
    ，諭知被告無罪，自有未洽。檢察官上訴意旨指摘原判決諭知被告無罪不當，為
    有理由，自應由本院予以撤銷改判。爰審酌被告任意移轉動產擔保標的物，致告
    訴人追索無著，雖有不當，惟於案發時於僅餘五期分期款未繳付，犯行尚非重大
    等一切情狀，酌情量處如主文第二項所示之刑，並諭知易科罰金之折算標準。又
    被告前未曾受有期徒刑以上刑之宣告，有臺灣高等法院被告全國前案紀錄表在卷
    可按，於犯罪後已與告訴人達成和解，有和解書一份存卷足憑（偵查卷第九頁）
    ，足見被告經此罪刑宣告，當知所警惕，信無再犯之虞，本院認為前開對其宣告
    之刑，以暫不執行為適當，併予宣告緩刑二年，以啟自新。
據上論斷，應依刑事訴訟法第三百六十九條第一項前段、第三百六十四條、第二百九
十九條第一項前段，動產擔保交易法第三十八條，刑法第十一條前段、第四十一條第
一項前段、第七十四條第一款，罰金罰鍰提高標準條例第一條前段、第二條，判決如
主文。
本案經檢察官劉文水到庭執行職務。
中      華      民      國    九十一    年      十二      月     十七   日
                              臺灣高等法院高雄分院刑事第六庭
                                  審判長法官  王憲義
                                        法官  張意聰
                                        法官  范惠瑩
右正本證明與原本無異。
不得上訴。
                                  法院書記官  馬蕙梅
中      華      民      國    九十一    年      十二      月十九    日
附錄：動產擔保交易法第三十八條
動產擔保交易之債務人，意圖不法之利益，將標的物遷移、出賣、出質、移轉、抵押
或為其他處分，致生損害於債權人者，處三年以下有期徒刑、拘役或科或併科六千元
以下之罰金。
